【裁判字號】    99,訴,1497
【裁判日期】    990806
【裁判案由】    偽造文書等
【裁判全文】
臺灣臺中地方法院刑事判決          99年度訴字第1497號
公  訴  人  臺灣臺中地方法院檢察署檢察官
被      告  甲○○
選任辯護人  周仲鼎  律師
上列被告因偽造文書等案件，經檢察官提起公訴（99年度偵字第
10074號），本院判決如下：
    主  文
甲○○共同行使偽造公文書，足以生損害於公眾及他人，處有期
徒刑壹年捌月。偽造之「臺灣法務部地檢署印」印章壹枚、偽造
之「台北地檢署監管科收據」公文書上偽造之「臺灣法務部地檢
署印」印文壹枚，電話號碼00000000000號行動電話壹支，均沒
收。
    事  實
一、甲○○素行不佳，前曾犯竊盜非行、詐欺等罪（均未構成累
    犯），詎仍不知悔改。甲○○復與真實姓名年籍均不詳，年
    約30歲出頭之綽號「白馬」、年約25歲之「楓」、年約25歲
    之「拖吊車」3不詳姓名之成年男子及其他不詳姓名人士，
    共同基於意圖為自己不法之所有，並共同基於詐欺、僭行公
    務員職務及行使偽造公文書之犯意聯絡，於民國（下同）99
    年4月19日組成詐騙集團（以下簡稱A集團），由「白馬」居
    中聯絡策應，「拖吊車」負責駕車，甲○○負責在取款現場
    把風及監看，「楓」負責取款，對不特定人騙取財物。先由
    詐騙集團某不詳成員於不詳時、地，以不詳方法偽刻「臺灣
    法務部地檢署印」印章1枚，蓋用在偽造之「台北地檢署監
    管科收據」之公文書上，而偽造前開公文書。A集團乃於99
    年4月21日上午，以電話對徐劉阿盡偽稱：「你的存簿被盜
    用，須監管你的金錢」等語，致徐劉阿盡陷於錯誤，依其指
    示提領款項，A集團乃共同基於接續犯意，先後分別：（１
    ）、於99年4月22日下午13時30分許，（２）、99年4月23日
    下午13時30分許，均在臺中縣東勢鎮○○路291號對面，分
    別交付冒充「台北地檢署監管科」人員之綽號「楓」之男子
    新臺幣（下同）48萬元、76萬元，「楓」則交付偽造之99年
    4月22日之「台北地檢署監管科收據」之公文書1張（其上有
    偽造之徐劉阿盡、檢察官王清杰姓名打字字體、〈臺灣法務
    部地檢署印〉印文，另交付偽造之99年4月23日之「台北地
    檢署監管科收據」之公文書1張〈其上則未蓋用臺灣法務部
    地檢署印〉印文。）予徐劉阿盡，足以生損害於徐劉阿盡、
    王清杰、臺灣臺北地方法院檢察署及法務部執行公務正確性
    及公信力。（３）、徐劉阿盡並因陷於錯誤，再於99年4月2
    6日上午，欲匯款98萬6000元予A集團時，為農會人員發覺制
    止並報警，經警於99年4月26日下午14時30分許，在台中縣
    東勢鎮○○路291-11號前，查獲把風及監看取款現場之甲○
    ○，並扣得其身上供前開犯罪聯絡用之綽號「白馬」交付之
    電話號碼00000000000號行動電話1支。
二、案經徐劉阿盡訴由臺中縣警察局東勢分局報請臺灣臺中地方
    法院檢察署檢察官偵查起訴。
    理  由
一、按現行刑事訴訟法為保障被告之反對詰問權，排除具有虛偽
    危險性之傳聞證據，以求實體真實之發見，於該法第一百五
    十九條第一項明定被告以外之人於審判外之言詞或書面陳述
    ，除法律有規定者外，不得作為證據。而刑事訴訟法第一百
    五十九條之一至一百五十九條之四有傳聞法則之例外規定，
    且被告以外之人於審判外之陳述，雖不符前四條之規定，而
    經當事人於審判程序同意作為證據，法院審酌該言詞陳述或
    書面陳述作成時之情況，認為適當者，亦得為證據；當事人
    、代理人或辯護人於法院調查證據時，知有第一百五十九條
    第一項不得為證據之情形，而未於言詞辯論終結前聲明異議
    者，視為有前項之同意，刑事訴訟法第一百五十九條之五定
    有明文。其立法意旨在於傳聞證據未經當事人之反對詰問予
    以核實，原則上先予排除。惟若當事人已放棄反對詰問權，
    於審判程序中表明同意該等傳聞證據可作為證據；或於言詞
    辯論終結前未聲明異議，基於尊重當事人對傳聞證據之處分
    權，及證據資料愈豐富，愈有助於真實發見之理念，且強化
    言詞辯論主義，使訴訟程序得以順暢進行，上開傳聞證據亦
    均具有證據能力。本件檢察官、被告、辯護人並未就本院以
    下所引用被告以外之人於審判外之陳述有所爭執，且迄於言
    詞辯論終結前，均未主張有刑事訴訟法第一百五十九條第一
    項不得為證據之情形，是應認已同意作為證據，且經本院審
    酌後，認無不適當之情形，應認均有證據能力，合先敘明。
二、訊據被告甲○○固對於上揭參與綽號「白馬」、「楓」、「
    拖吊車」3不詳姓名之成年男子及其他不詳姓名人士共同於
    99年4月19日組成之詐騙A集團，其經綽號「白馬」成年男子
    吸收組成詐欺集團，並且約定日薪為1000元，從加入到被查
    獲為止，共獲得從綽號「白馬」直接交付加入詐騙集團之報
    酬共1萬5千元。暨經警於99年4月26日下午14時30分許，在
    台中縣東勢鎮○○路291-11號前，查獲把風及監看綽號「楓
    」出面向告訴人徐劉阿盡拿取遭詐騙之贓款98萬6千元之取
    款現場之被告甲○○，並扣得其身上聯絡用之綽號「白馬」
    交付之電話號碼00000000000號行動電話1支等之事實坦承
    不諱，然矢口否認有何前揭詐欺得手之犯行，辯稱：在99年
    4月22日下午13時30分許及同年月23日下午13時30分許，在
    台中縣東勢鎮○○路291號對面取得告訴人徐劉阿盡所分別
    交付之48萬元、76萬元款項，該2次犯行伊均未參與，亦不
    知是何人所為云云。惟查上揭事實，業據告訴人徐劉阿盡指
    訴綦詳在卷，並有扣案如事實欄所載之行動電話1支，及告
    訴人徐劉阿盡之東勢郵局存摺交易明細、東勢鎮農會存摺交
    易明細、偽造之「台北地檢署監管科收據」等在卷足資佐證
    。被告甲○○雖以前揭情詞置辯，惟查被告甲○○曾於警詢
    及偵查中自白，證明A集團之內部分工情形詳盡，且其亦曾
    於警詢中供述稱，其自99年4月19日即已加入前開詐欺集團
    ，並且約定日薪為1000元，從加入到被查獲為止，共獲得從
    綽號「白馬」直接交付加入詐騙集團之報酬共1萬5千元。其
    均係與「楓」、「拖吊車」3人1組一起作案，其參與詐欺工
    作後每天均與「楓」、「拖吊車」在一起，其一加入即已知
    悉係詐欺工作，其參與作案前後共4次等語（見台中縣警察
    局東勢分局中縣東警偵字第00990021329號刑事偵查卷宗第9
    至15頁）。被告甲○○亦於偵查中供述稱，對於警方移送之
    前開犯罪事實全部認罪，其知悉其參與之詐騙集團是假冒檢
    察官之名義來騙錢等情（見台灣台中地方法院檢察署99年度
    偵字第10074號卷第10、11頁）。被告甲○○既自99年4月19
    日即已加入前開詐欺集團，並隨即支領報酬，又均係與「楓
    」、「拖吊車」3人1組一起作案，參與詐欺工作後每天均與
    「楓」、「拖吊車」在一起，其一加入即已知悉係詐欺工作
    等情，詳如上述，則被告甲○○何能推諉其未參與於99年4
    月22日下午13時30分許及同年月23日下午13時30分許，在台
    中縣東勢鎮○○路291號對面取得告訴人徐劉阿盡所分別交
    付之48萬元、76萬元款項之該2次犯行？而按共同正犯之成
    立，只須具有犯意之聯絡，行為之分擔，主觀上不限於事前
    有協議，即僅於行為當時有共同犯意之聯絡者，亦屬之。其
    表示之方法，亦不以明示通謀為必要，即相互間有默示之合
    致，亦無不可。且各行為人間之意思聯絡，不以直接聯絡為
    限，即使為間接之聯絡，亦包括在內，而共同實施犯罪行為
    之人，在合同意思範圍以內，各自分擔犯罪行為之一部，相
    互利用他人之行為，以達其犯罪目的者，即應對全部所發生
    之結果，共同負責，是共同正犯在犯意聯絡範圍內之行為，
    應同負全部責任，此有最高法院73年臺上字第2364號、34年
    上字第862號、28年上字第3110號刑事判例意旨可資參照。
    是依據被告甲○○前揭供述，揆諸前開判例說明，其自應負
    共犯之責無疑。至於辯護人所辯護稱，經本院向電信業者調
    閱之被告甲○○、「楓」、「白馬」及「拖吊車」之行動電
    話通聯紀錄後，上開通聯記錄足資證明被告甲○○及「楓」
    、「白馬」及「拖吊車」相關共犯僅於四月二十六日其等行
    動電話收發話之基地台位於台中縣東勢鎮，另四月二十二日
    、二十三日被告並未到過上開地點等情。因被告可能尚有使
    用其他行動電話，為此，上開行動電話通聯紀錄亦僅係供審
    理參考而已，無法因此即認定被告於四月二十二日、二十三
    日是否實際上並未到過上開台中縣東勢鎮之犯罪地點。辯護
    人再辯護稱，又參以告訴人徐劉阿盡於警局之調查筆錄，其
    僅於四月二十六日指認被告參與其中，而檢方另行起訴之四
    月二十二日、二十三日，告訴人則並未指認被告於上開二日
    內亦參與犯行，且檢方所起訴之三個時間點相近，告訴人卻
    僅於二十六日指認被告參與詐欺之犯行，而非於三個時間點
    皆指認被告犯案，顯見檢方另行起訴之四月二十二日、二十
    三日之詐欺犯行恐與被告無涉。惟查被告自承其係擔任在取
    款現場把風及監看任務，四月二十二日、二十三日之詐欺犯
    行，係由綽號「楓」負責出面取款，則告訴人徐劉阿盡如何
    來指認被告，是辯護人上開辯護，亦無足取。是綜據上述，
    被告甲○○嗣雖於本院審理中翻異前供空言否認，所辯無非
    臨訟畏罪飾卸之詞，要無足採，事證已臻明確，被告甲○○
    犯行洵堪認定。
三、核被告甲○○所為，係犯刑法第216條、第211條之行使偽造
    公文書罪、第158條第1項之僭行公務員職權罪、第339條第1
    項之詐欺取財、及第339條第3項之詐欺取財未遂等罪。被告
    甲○○與綽號「白馬」、「楓」、「拖吊車」3不詳姓名之
    成年男子及其他不詳姓名人士所屬詐騙集團成員間，就上開
    犯行，互有犯意之聯絡，行為之分擔，均為共同正犯。被告
    甲○○與該詐欺集團姓名年籍不詳之成年人偽造印章、印文
    之行為，為偽造公文書之部分行為；偽造公文書後持以行使
    ，其偽造之低度行為復為行使之高度行為所吸收，均不另論
    罪。又被告以一行為同時觸犯行使偽造公文書罪、僭行公務
    員職權罪、詐欺取財罪、及詐欺取財未遂等罪名，為想像競
    合犯，應依刑法第55條前段之規定，從較重之行使偽造公文
    書罪處斷。公訴意旨對前開犯行，未認尚觸犯刑法第158條
    第1項之僭行公務員職權罪，尚有未洽，惟因與起訴之罪名
    有想像競合犯之裁判上1罪關係，本院自得併予審理，附此
    敘明。按95年7月1日起，刑法已刪除連續犯之規定，而修正
    刑法刪除第56條連續犯之理由四載明：「至連續犯之規定廢
    除後，對於部分習慣犯，例如竊盜、吸毒等犯罪，是否會因
    適用數罪併罰而使刑罰過重產生不合理之現象一節，在實務
    運用上應可參考德、日等國之經驗，委由學界及實務以補充
    解釋之方式，發展接續犯之概念，對於合乎『接續犯』或『
    包括的一罪』之情形，認為構成單一之犯罪，以限縮數罪併
    罰之範圍，用以解決上述問題。」。次按數行為於同時同地
    或密切接近之時地實施，侵害同一之法益，各行為之獨立性
    極為薄弱，依一般社會健全觀念，在時間差距上，難以強行
    分開，在刑法評價上，以視為數個舉動之接續施行，合為包
    括之一行為予以評價，較為合理，則屬接續犯，而為包括之
    一罪，此有最高法院86年度臺上字第3295號判例意旨可參。
    本件被告甲○○等先後數次行使偽造公文書、僭行公務員職
    權罪及詐欺取財等行為，均係於密切接近之時地，對同一告
    訴人為之，各行為之獨立性極為薄弱，顯見被告此部分之行
    為非但係於密切接近之時地實施而侵害同一之法益，於主觀
    上亦應僅有單一犯意，揆諸前開說明，依一般社會健全觀念
    ，在時間差距上，難以強行分開，在刑法評價上，以視為數
    各舉動之接續施行，合為包括之一行為予以評價，較為合理
    ，本件前揭被告所犯之罪，若將被告先後數次對告訴人之行
    為分論併罰，恐有過度評價，違反罪責相當原則。則本件被
    告前揭先後多次行使偽造公文書、僭行公務員職權罪、詐欺
    取財、及詐欺取財未遂等行為，均係時間密接且重疊、延續
    ，侵害同一法益，於主觀上亦應僅有單一犯意，接續數次之
    前揭犯罪行為，無非係為達到「詐騙財物」之目的，亦即係
    屬單一犯意，利用同一機會，在同一時段，一個犯罪行為接
    續多次行為進行，而侵害同一法益之情形，揆諸前揭最高法
    院判例釋示，應屬接續犯，為單純一罪。而公訴意旨亦認被
    告主觀上係以一犯罪意圖，而客觀上前後數前開犯罪行為，
    時間緊接，行為無從分割，屬接續犯而應包括論以一罪。是
    本院亦認應係出於單一犯意之接續行為，僅論以一罪，亦併
    予敘明。爰審酌被告甲○○犯罪之動機、目的、手段、品行
    不佳，詳如前述，此有台灣台中地方法院檢察署刑案資料查
    註紀錄表1份在卷可按、所生危害及犯罪後僅坦認部分未遂
    罪愆，其餘既遂犯行部份則猶飾詞狡賴犯行，意圖規避犯罪
    既遂罪刑，並無真正悔意，且前因詐欺案件，經法院判處罪
    刑後，猶不知悛悔，反變本加厲，加入詐欺集團，冒充司法
    人員詐騙無辜告訴人，戕害司法機關威信，並使告訴人受有
    高額損失，及對於出面收取款項之共犯真實身分堅不吐實，
    惡性非輕，暨犯罪後迄今仍未與告訴人徐劉阿盡達成民事和
    解，取得諒解，犯後態度不佳等一切情狀，量處如主文所示
    之刑，以資懲儆。至於由告訴人所提出之前開偽造公文書，
    分別係詐欺集團成員交予告訴人，業已交付告訴人收受，則
    該等文書之所有權於被告等人實施犯罪之當時，既已移轉予
    告訴人，不再屬於被告及其他詐欺集團成員所有，均無從予
    以宣告沒收；惟偽造之「臺灣法務部地檢署印」印章1枚雖
    未扣案，但無證據證明業已滅失，及偽造之「台北地檢署監
    管科收據」公文書上偽造之「臺灣法務部地檢署印」印文1
    枚，均應依刑法第219條之規定，不問屬於犯人與否，均併
    予宣告沒收之。又共同正犯因相互間利用他人之行為，以遂
    行其犯意之實現，本於責任共同之原則，有關沒收部分，對
    於共犯間供犯罪所用之物，自均應為沒收之諭知（最高法院
    91年度臺上字第5583號判決參照）。是電話號碼000000000
    00號行動電話1支，既為共犯綽號「白馬」之成年男子所交
    付，為共犯所有，且為被告甲○○等人供犯罪所用之物，爰
    亦依法併予宣告沒收之。而在前開收據上之「徐劉阿盡」及
    檢察官「王清杰」姓名，僅係以打字字體方式書立，並非冒
    簽「徐劉阿盡」及檢察官「王清杰」姓名，非屬偽造之署押
    ，爰無從依法併予宣告沒收之，公訴意旨認亦係屬偽造，均
    請依法宣告沒收，容有誤會，併予敘明。
據上論斷，應依刑事訴訟法第二百九十九條第一項前段、刑法第
二十八條、第二百一十六條、第二百一十一條、第一百五十八條
第一項、第三百三十九條第一項、第三項、第五十五條前段、第
二百一十九條、第三十八條第一項第二款、刑法施行法第一條之
一第一項、第二項前段，判決如主文。
中    華    民    國    99    年    8     月    6     日
                    刑事第八庭審判長法  官  許金樹
                                    法  官  劉國賓
                                    法  官  洪俊誠
以上正本證明與原本無異。
如不服本判決，應於判決收受送達後10日內向本院提出上訴狀，
上訴於臺灣高等法院臺中分院（並應敘述具體上訴理由及檢附繕
本）。上訴書狀如未敘述上訴理由，應於上訴期間屆滿後20日內
補提上訴理由書於本院（均須按他造當事人之人數附具繕本）「
切勿逕送上級法院」。
                                    書記官  蕭榮峰
中    華    民    國    99    年    8     月    6     日
附錄論罪科刑實體法條文：
刑法第211條：
偽造、變造公文書，足以生損害於公眾或他人者，處 1 年以上
7 年以下有期徒刑。
刑法第216條：
行使第 210 條至第 215 條之文書者，依偽造、變造文書或登載
不實事項或使登載不實事項之規定處斷。
刑法第339條：
意圖為自己或第三人不法之所有，以詐術使人將本人或第三人之
物交付者，處 5 年以下有期徒刑、拘役或科或併科 1 千元以下
罰金。
（罰金部份業經刑法施行法第一條之一第二項前段提高30倍為新
台幣3萬元）
以前項方法得財產上不法之利益或使第三人得之者，亦同。
前二項之未遂犯罰之。
刑法第158條：
冒充公務員而行使其職權者，處3年以下有期徒刑、拘役或5百元
以下罰金。
（罰金部份業經刑法施行法第一條之一第二項前段提高30倍為新
台幣1萬5千元）
冒充外國公務員而行使其職權者，亦同。
刑法第219條：
偽造之印章、印文或署押，不問屬於犯人與否，沒收之。
刑法施行法第一之一條（95年06月14日修正）：
中華民國九十四年一月七日刑法修正施行後，刑法分則編所定罰
金之貨幣單位為新臺幣。
九十四年一月七日刑法修正時，刑法分則編未修正之條文定有罰
金者，自九十四年一月七日刑法修正施行後，就其所定數額提高
為三十倍。但七十二年六月二十六日至九十四年一月七日新增或
修正之條文，就其所定數額提高為三倍。

司法院資訊處製作；財團法人民間司法改革基金會備份。
